臺灣高等法院民事判決
111年度上字第559號
上  訴  人  謝水源  

訴訟代理人  江宗恆律師
            田俊賢律師
被  上訴人  張淳鈁  


訴訟代理人  官育如  

上列當事人間請求返還不當得利等事件，上訴人對於中華民國11
1年1月27日臺灣桃園地方法院110年度訴字第1260號第一審判決
提起上訴，本院於111年8月24日言詞辯論終結，判決如下：
    主      文
上訴駁回。
第二審訴訟費用由上訴人負擔。
    事實及理由
一、本件上訴人主張：被上訴人於民國107年4月14日在信義房屋
    平鎮店簽約購買門牌號碼桃園市○鎮區○○路0段000巷000弄00
    號3樓之房屋（下稱系爭房地），伊出資新臺幣（下同）220
    萬元（下稱系爭220萬元）贈與被上訴人作為購買系爭房地
    之款項，並將系爭房地登記於被上訴人名下；惟約定如被上
    訴人無法與上訴人履行同居時，應將系爭220萬元返還上訴
    人，兩造間成立附解除條件之贈與契約。嗣被上訴人即對伊
    不聞不問，甚至逕將系爭房地更換門鎖，拒絕讓伊居住於內
    ，被上訴人既未履行贈與契約所附同居義務，則贈與契約之
    解除條件業已成就，兩造間之贈與契約已失其效力等情，爰
    依民法第179條規定求命被上訴人返還系爭220萬元及其法定
    遲延利息（原審為上訴人敗訴之判決，上訴人聲明不服，提
    起上訴）。並聲明：㈠原判決廢棄。㈡被上訴人應給付上訴人
    220萬元，及自起訴狀繕本送達翌日起至清償日止，按週年
    利率百分之5計算之利息。㈢願供擔保，請准予宣告假執行。
二、被上訴人則以：兩造相識交往多年，上訴人罹癌生病後，伊
    一肩挑起照顧及陪伴之責任，兩造原住在伊子家中，經常發
    生爭吵，上訴人為使兩造得以同居，向伊及子女保證日後同
    居會妥善照顧伊，方出資系爭220萬元購買系爭房地，其餘
    價款則由伊支付。上訴人出資的部分係無償贈與伊，兩造從
    未約定以同居作為贈與契約之條件。嗣上訴人性情大變，伊
    飽受上訴人之暴力對待，不堪負荷，伊子女乃於110年1月間
    接伊回家，詎上訴人仍不斷騷擾伊並提起本件訴訟等語，資
    為抗辯。並答辯聲明：㈠上訴駁回。㈡如受不利判決，願供擔
    保請准宣告免為假執行。
三、本院之判斷
　㈠被上訴人向訴外人劉亭妤購買系爭房地，雙方於107年4月14
    日在信義房屋平鎮店簽約，買賣價款總金額為505萬元，有
    信義房屋股份有限公司111年5月19日111年客法字第1110519
    001號函附不動產買賣契約書、安信建築經理股份有限公司
    之成屋履約保證專戶資金明細表可憑（見本院卷第49-65頁
    、原審卷第9頁），且為兩造所不爭執，堪信為真實。
　㈡上訴人主張：伊將系爭220萬元贈與被上訴人購買系爭房屋，
    約定被上訴人需與上訴人同居，惟兩造現未同居，贈與契約
    之解除條件成就，被上訴人應返還系爭220萬元等語，為被
    上訴人否認；經查：　
　⒈上訴人提出之安信建築經理股份有限公司之成屋履約保證專
    戶資金明細表下方固記載「甲○○（即被上訴人）若與丙○○（
    即上訴人）無履行同居時，甲○○應將丙○○所付之房屋款全數
    歸還丙○○   乙○○」等語（見原審卷第9頁）；惟證人即系爭
    房地仲介乙○○證稱略以：當時是因為上訴人之要求，伊基於
    配合客戶才在上開資金明細表寫下這些文字，被上訴人並不
    在場，也不知情等語（見本院卷第109-114頁），則依證人
    所述，被上訴人對上情並不知悉，上開記載未經兩造簽署，
    且被上訴人亦抗辯其未曾見聞上開字樣，殊難認定上開記載
    係兩造之約定。
　⒉依上訴人寄給其子女之書信所陳：兩造在一起已20年，情同
    夫妻，被上訴人對其情深義重，伊生病時，被上訴人不離不
    棄地陪伴在其身邊，伊非常感恩，兩造要住一起，只好一起
    買房子，購屋的錢是一人付一半，登記在被上訴人之名下。
    伊死亡後，子女不能向被上訴人追討任何費用及財物等語（
    見原審卷第49頁）。再觀諸上訴人於寄給被上訴人之書信中
    所陳：這20年來被上訴人對伊非常好，伊自我檢討最近不該
    做的事情，希望被上訴人大人有大量，可以搬回來一起住等
    語（見原審卷第55-57頁），堪認上訴人因感念被上訴人多
    年不離不棄，乃贈與系爭220萬元予被上訴人購買系爭房地
    ，登記在被上訴人名下，並無上訴人所指贈與契約附有繼續
    同居之條件可言，上訴人空言被上訴人以詐術與其同居，再
    以花言巧語使其誤信被上訴人真心願與其同居，而贈與系爭
    220萬元，委無足採。　
　⒊上訴人雖以：伊於105年間因罹患肝癌住院，受被上訴人詐騙
    而借款100萬元予被上訴人供其未來購屋之用，嗣再提供65
    萬元予被上訴人作為購車款，被上訴人為持續詐騙伊乃煮飯
    給伊吃，伊亦支付10萬元，共計支付350萬元購屋款云云（
    見本院卷第69、137、148頁），固據其提出105年8月22日第
    一商業銀行匯款申請書回條為證（見原審卷第85頁）；查被
    上訴人購買系爭房屋係於107年4月14日在信義房屋平鎮店簽
    約，而當時約定第一次款10萬元應於簽約時支付，第二次款
    140萬元應於107年4月26日付清，第三次款於土地增值稅單
    、契稅單核發領回後3個工作日內付清355萬元，有不動產買
    賣契約書可按（見本院卷第52-53、61頁），又兩造已同居2
    0多年，業據兩造陳述在卷，其等間金錢往來原因多端，實
    無從認定上訴人所提出上開105年8月22日之匯款申請書回條
    究與本件有何關聯；況依上訴人寫給子女之書信，其已自承
    系爭房地價款為兩造各出一半（見原審卷第49頁），且被上
    訴人就此亦不爭執（見原審卷第160頁），則上訴人嗣後改
    稱曾出資350萬元購買系爭房地云云，難以憑採。至於上訴
    人所稱其提供65萬元供被上訴人購車云云，與本件無涉，併
    予敘明。
　⒋綜上，上訴人所提證據無法證明其贈與系爭220萬元予被上訴
    人購買系爭房地，為一附有被上訴人應與上訴人同居條件之
    贈與契約。從而，上訴人主張被上訴人因未履行與其同居之
    條件，兩造間贈與契約已失其效力，依民法第179條規定請
    求被上訴人給付220萬元及其法定遲延利息，洵屬無據，不
    應准許。
四、綜上所述，上訴人依民法第179條之規定，請求被上訴人應
    給付220萬元及法定遲延利息，非屬正當，不應准許。從而
    原審所為上訴人敗訴之判決，並無不合。上訴論旨指摘原判
    決不當，求予廢棄改判，為無理由，應駁回其上訴。
五、本件事證已臻明確，兩造其餘之攻擊或防禦方法及所用之證
    據，經本院斟酌後，認為均不足以影響本判決之結果，爰不
    逐一論列，附此敘明。
六、據上論結，本件上訴為無理由，依民事訴訟法第449條第1項
    、第78條，判決如主文。
中　　華　　民　　國　　111 　年　　8 　　月　　31　　日
                  民事第二十二庭
                      審判長法  官  張靜女
                            法  官  朱漢寶
                            法  官  葉珊谷
正本係照原本作成。
如不服本判決，應於收受送達後20日內向本院提出上訴書狀，其
未表明上訴理由者，應於提出上訴後20日內向本院補提理由書狀
（均須按他造當事人之人數附繕本）上訴時應提出委任律師或具
有律師資格之人之委任狀；委任有律師資格者，另應附具律師資
格證書及釋明委任人與受任人有民事訴訟法第466 條之1第1項但
書或第2項所定關係之釋明文書影本。如委任律師提起上訴者，
應一併繳納上訴審裁判費。
中　　華　　民　　國　　111 　年　　9 　　月　　1 　　日
　　　　　　　　　　　　　
　　　　　　　　　　　　　  書記官  陳玉敏